臺灣桃園地方法院民事簡易判決
111年度桃簡字第825號
原      告  曾錦里  
訴訟代理人  陳成旺  
被      告  周美蟬  

上列當事人間請求損害賠償事件，原告就本院110年度審金訴字
第519號刑事案件提起附帶民事訴訟（111年度審附民字第54號）
，業經本院刑事庭裁定移送前來，本院於民國111年8月31日言詞
辯論終結，判決如下：
    主    文
一、被告應給付原告新臺幣150,000元，及自民國一一一年一月
    十八日起，至清償日止，按週年利率百分之五計算之利息。
二、訴訟費用由被告負擔。
三、本判決得假執行。
    事實及理由
貳、實體部分：
一、原告主張：被告明知金融機構帳戶為個人信用之重要表徵，
    可預見提供自己之金融機構帳戶予陌生人，可能係詐欺者將
    之作為人頭帳戶使用之詐騙工具，便利詐欺者得多次詐使不
    特定之被害人將款項匯入該人頭帳戶並提領，使偵查犯罪之
    人員與被害人均難以追查此詐欺犯罪所得財物，竟於民國11
    0年6月1日17時40分許，在桃園市○○區○○○路000號之超商內
    ，將其申設之彰化商業銀行股份有限公司000-000000000000
    00號（下稱彰銀帳戶）及第一商業銀行股份有限公司000-00
    000000000號（下稱一銀帳戶）之提款卡提供與詐欺集團成
    員，並透過通訊軟體LINE告知上開提款卡之密碼。後於110
    年6月6日某時許，該詐欺集團內某不詳成員撥打電話予原告
    ，並佯裝為原告之親友而急需借款云云，致原告陷於錯誤，
    而依指示於110年6月7日14時2分許，匯款新臺幣（下同）15
    0,000元至該集團指定之一銀帳戶內。嗣由詐欺集團某不詳
    成員持一銀帳戶之提款卡將上開款項提領殆盡，為此，爰依
    民法侵權行為之法律關係提起本件訴訟等語。並聲明：㈠被
    告應給付原告150,000元，及自起訴狀繕本送達翌日起至清
    償日止，按年息百分之5計算之利息。㈡願供擔保，請准宣告
    假執行。
二、被告則以：我雖然有做錯的地方，但我也是被害人，全部要
    我負責的話不公平等語，資為抗辯。並聲明：原告之訴駁回
    。
三、本院得心證之理由：
　㈠被告將彰銀及一銀帳戶資料提供與真實姓名年籍不詳、通訊
    軟體暱稱「陳玉婷」之人使用，後原告於上開時、地，因受
    詐欺集團成員佯裝其親友借款而共匯款150,000元至一銀帳
    戶，旋由詐欺集團某不詳成員將上開款項提領殆盡，被告因
    此涉犯幫助洗錢等罪嫌而經本院以110年度審金訴字第519號
    判決處被告有期徒刑2月，併科罰金10,000元確定等情，有
    匯款單（見本院附民字卷第7頁）在卷可稽，並經本院調取
    上開刑事電子卷證核閱無訛，復為被告所不爭執（見本院卷
    第55頁背面），是此部分之事實，應先堪以認定。
　㈡被告雖以前詞置辯。惟金融帳戶乃針對個人身分之社會信用
    而予資金流通，為個人參與經濟活動之重要交易或信用工具
    ，具有強烈的屬人性，大多數人均甚為重視且極力維護與金
    融機構之交易往來關係，故一般人均有妥善保管、防止他人
    擅自使用自己名義金融帳戶相關物件之基本認識，縱遇特殊
    事由偶有將金融帳戶交付、提供他人使用之需，為免涉及不
    法或令自身信用蒙受損害，亦必然深入瞭解其用途後，再行
    提供使用，此為日常生活經驗及事理之當然，殊為明確。經
    查，被告簽署之代工合約書中已明確說明金融帳戶若交與他
    人使用，可能涉及人頭帳戶犯罪等情（見偵字卷第95至97頁
    ），又觀諸被告於通訊軟體對話紀錄中亦曾向對方詢問：「
    這是有什麼用處為什麼要這麼多帳戶」等語，足見被告將彰
    銀帳戶及一銀帳戶交與他人前，已可知悉任意將金融機構帳
    戶交與陌生人，可能成為詐欺集團作為人頭帳戶使用之詐騙
    工具，然被告仍在與對方素不相識，且對於對方之年籍資料
    等均一無所知之情況下，任意將彰銀帳戶及一銀帳戶交與他
    人使用，自難認被告係因無知而遭詐欺集團受騙，則其疏於
    注意而任意提供彰銀及一銀帳戶之行為，顯有過失無疑。
　㈢按故意或過失，不法侵害他人之權利者，負損害賠償責任。
    故意以背於善良風俗之方法，加損害於他人者，亦同；數人
    共同不法侵害他人之權利者，連帶負損害賠償責任。不能知
    其中孰為加害人者亦同。造意人及幫助人視為共同行為人，
    民法第184 條第1 項、第185 條分別定有明文。又共同侵權
    行為之成立，必共同行為人均已具備侵權行為之要件，且以
    各行為人故意或過失不法之行為，均係所生損害之共同原因
    （即所謂行為關連共同），始克成立。而民法第185 條第2 
    項所稱之幫助人係指於他人為侵權行為之際，幫助該他人使
    其易於遂行侵權行為者，幫助人對於幫助行為須有故意或過
    失，且被害人所受損害與幫助行為亦具有相當因果關係，始
    可視為共同行為人而須與行為人連帶負損害賠償責任，有最
    高法院107 年台上字第2436號判決可資參照。查，被告提供
    彰銀及一銀帳戶與詐欺集團成員使用之不法行為，致使原告
    遭詐騙而受有150,000元之損害，業經本院認定如上，揆諸
    上開說明，原告請求被告應負損害賠償責任，應屬有據。　
四、又按給付無確定期限者，債務人於債權人得請求給付時，經
    其催告而未為給付，自受催告時起，負遲延責任。其經債權
    人起訴而送達訴狀，或依督促程序送達支付命令，或為其他
    相類之行為者，與催告有同一之效力。遲延之債務，以支付
    金錢為標的者，債權人得請求依法定利率計算之遲延利息；
    應付利息之債務，其利率未經約定，亦無法律可據者，週年
    利率為5 ％，民法第229 條第2 項、第233 條第1 項前段及
    第203 條分別定有明文。經查，本件原告對被告之損害賠償
    債權，係以支付金錢為標的，無確定期限，又未約定利息，
    則被告均應自受催告時起，負遲延責任。是原告就上述得請
    求之金額，併請求自起訴狀繕本送達被告之翌日即111年1月
    18日起（見本院附民字卷第9頁）至清償日止，按年息5 ％計
    算之利息，洵屬有據。
五、綜上所述，原告依民法侵權行為之法律關係，請求被告給付
    如主文第1 項所示，為有理由，應予准許。
六、本件原告勝訴部分，係就民事訴訟法第427 條適用簡易訴訟
    程序所為被告敗訴之判決，依同法第389 條第1 項第3 款之
    規定，應依職權宣告假執行。至原告雖聲明願供擔保請准宣
    告假執行，惟本院既已職權宣告假執行，原告此部分聲請，
    核僅為促請本院職權發動，自無庸另為准駁之諭知。
七、本件事證已臻明確，兩造其餘攻擊防禦方法及舉證，經本院
    斟酌後，核與判決結果無影響，爰不予一一論述，併此敘明
    。
八、訴訟費用負擔之依據：民事訴訟法第78條。
中　　華　　民　　國　　111 　年　　9 　　月　　16　　日
                  桃園簡易庭  法  官  顏嘉漢
以上為正本係照原本作成。
如不服本判決，應於送達後20日內，向本院提出上訴狀並表明上
訴理由，如於本判決宣示後送達前提起上訴者，應於判決送達後
20日內補提上訴理由書（須附繕本）。
如委任律師提起上訴者，應一併繳納上訴審裁判費。   
中　　華　　民　　國　　111 　年　　9 　　月　　16　　日
                              書記官  楊上毅